臺灣高等法院刑事判決
110年度上訴字第2106號
上  訴  人  臺灣桃園地方檢察署檢察官
被      告  卓靖庭


上列上訴人因被告妨害電腦使用案件，不服臺灣桃園地方法院10
9年度訴字第1382號，中華民國110年4月27日第一審判決（起訴
案號：臺灣桃園地方檢察署109年度軍偵字第208號），提起上訴
，本院判決如下：
    主  文
上訴駁回。
    理  由
一、公訴意旨略以：被告卓靖庭與告訴人謝博宇為朋友，因知悉
    告訴人手機內有告訴人女友代號BJ000-Z000000000（下稱A 
    女）及前女友李○蓉之裸露胸部、下體之裸照圖片（告訴人
    謝博宇所涉妨害秘密案件，業經臺灣彰化地方檢察署檢察官
    提起公訴），竟基於妨害電腦使用之犯意，於民國109年6 
    月某日，在桃園市○○區○○路000號錢櫃KTV南崁店（以下稱錢
    櫃KTV）包廂內，拿取告訴人所有之IPHONE手機，未得告訴
    人同意，無故輸入被告前已知悉之告訴人手機密碼，而入侵
    該手機後，將該手機內A女及李○蓉之前開裸照圖片檔以LINE
    通訊軟體傳輸儲存到其與告訴人共用之聊天室中「戰績」相
    簿內，藉此取得A女及李○蓉裸照圖片檔，致生損害於告訴人
    、A女及李○蓉。嗣被告於109年7月23日使用通訊軟體LINE找
    A女聊天，並乘機將上開取得之A女裸照圖片檔傳送給A女（
    所涉恐嚇罪另經臺灣彰化地方檢察署檢察官為不起訴處分）
    ，A女訴警究辦，告訴人始悉其手機內照片遭被告取走之情
    ，因認被告涉犯刑法第358條入侵他人電腦相關設備罪及同
    法第359條無故取得他人電磁紀錄罪嫌。
二、證據能力之說明：
    按刑事訴訟法基於證據裁判主義及嚴格證明法則，明定得以
    作為認定犯罪事實存否之依據者，以有證據能力之證據為限
    。而「傳聞排除法則」中所謂被告以外之人於審判外之陳述
    無證據能力，係針對證據目的在於證明犯罪事實爭點（issu
    e on fact ）之證據資格而言，若證據之目的僅係作為「彈
    劾證據憑信性或證明力」之用（issue on credibility），
    旨在減損待證事實之成立或質疑被告或證人陳述之憑信性者
    ，其目的並非直接作為證明犯罪事實成立存否之證據，則無
    傳聞排除法則之適用，此即英美法概念所稱「彈劾證據」（
    impeachment evidence），日本刑事訴訟法第328 條亦已就
    此項「彈劾證據」予以明文規定，基於刑事訴訟發現真實及
    公平正義之功能，於我國刑事訴訟上亦應有其適用。故於審
    判期日證人所為陳述與審判外之陳述相異時，仍可提出該證
    人先前所為自我矛盾之陳述，用來減低其在審判時證言之證
    明力，此種作為彈劾證據使用之傳聞證據，因非用於認定犯
    罪事實之基礎，不受傳聞法則之拘束。因此，被告以外之人
    於審判外之言詞或書面陳述，雖不得以之直接作為證明犯罪
    事實存否之證據，但非不得以之作為彈劾證據，用來爭執或
    減損被告、證人或鑑定人陳述之證明力，最高法院98年度台
    上字第2079號、第2896號、第4029號判決參照。本件以下所
    引有關上揭被告以外之人於審判外之言詞及書面陳述，均非
    直接證明犯罪事實存否之證據，依前開判決意旨，皆不受證
    據能力規定及傳聞法則之限制。
三、按犯罪事實應依證據認定之，無證據不得認定犯罪事實；不
    能證明被告犯罪者，應諭知無罪之判決，刑事訴訟法第154
    條第2項、第301條第1項分別定有明文。又按認定犯罪事實
    應依證據，為刑事訴訟法所明定，故被告否認犯罪事實所持
    之辯解，縱屬不能成立，仍非有積極證據足以證明其犯罪行
    為，不能遽為有罪之認定；如未能發現相當證據，或證據不
    足以證明，自不能以推測或擬制之方法，以為裁判基礎；認
    定犯罪事實所憑之證據，無論為直接證據或間接證據，其為
    訴訟上之證明，須於通常一般之人均不致於有所懷疑，而得
    確信其為真實之程度者，始得據之為有罪之認定（最高法院
    30年上字第1831號、40年台上字第86號、76年台上字第4986
    號判例要旨參照）。告訴人之告訴，係以使被告受刑事訴追
    為目的，是其陳述是否與事實相符，仍應調查其他證據以資
    審認（參照最高法院52年台上字第1300號判例要旨）。又刑
    事訴訟法第161條第1項規定：檢察官就被告犯罪事實，應負
    舉證責任，並指出證明之方法；因此，檢察官對於起訴之犯
    罪事實，應負提出證據及說服之實質舉證責任。倘其所提出
    之證據，不足為被告有罪之積極證明，或其指出證明之方法
    ，無從說服法院以形成被告有罪之心證，基於無罪推定之原
    則，自應為被告無罪判決之諭知（最高法院92年台上字第12
    8號判例意旨亦可參照）。
四、檢察官認被告卓靖庭涉犯入侵他人電腦相關設備及無故取得
    他人電磁紀錄等犯行，係以：被告之供述、證人即告訴人謝
    博宇於警詢及偵查中之證訴、證人A女於警詢之證述、告訴
    人與被告LINE帳號及談話紀錄照片3張、被告行動通訊裝置
    同意書、彰化縣警察局北斗分局扣押物品目錄表、彰化縣警
    察局刑事警察大隊數位證物勘查報告各1份等為其論據。訊
    據被告卓靖庭堅決否認有何上開犯行，辯稱：「我不知道告
    訴人的手機密碼，也沒有入侵告訴人的手機，我持有之A 女
    、李○蓉裸照，係告訴人以LINE傳送給我的，我在偵查中雖
    然曾經承認犯罪，但我當時係因為告訴人說我的態度讓他不
    高興，我認為只要讓告訴人開心，他就會撤回告訴，我不希
    望自己留有案底，才會這麼說，洵無入侵他人電腦相關設備
    及無故取得他人電磁紀錄犯行。」等語。經查：
  ㈠被告於109年7月23日凌晨約1時許，使用LINE通訊軟體，在與
    A女對話過程中，傳送5張A女裸照圖片給A女等情，為被告自
    承在卷，並經證人A女於警詢時證述綦詳（見軍偵卷第92至9
    6頁），且有翻拍自A女手機之截圖照片為憑（見軍偵不得閱
    覽卷第17至21頁）；而前開A女裸照圖片5張，均為證人謝博
    宇所拍攝，亦據證人即告訴人謝博宇在原審審理時結證在卷
    （見原審卷第50、51頁），足信為真實。被告否認其持有傳
    送給A女之裸照圖片，係其入侵告訴人謝博宇之手機而取得
    ，辯稱係告訴人以LINE傳送給被告始取得，故本件應審究者
    ，係被告究如何持有傳送給A女之裸照圖片。
　㈡證人謝博宇先於警詢時指稱：「我跟A女於109年2月底開始交
    往，約5月28日因個性不合分手，我沒有將A女的裸照傳給被
    告，因為我曾跟被告說我有偷拍A女的裸照，被告就多次向
    我討要，我都拒絕將照片給被告，而被告知道我的手機開機
    密碼，可能是被告擅自拿我的手機將A女的裸照以LINE傳送
    到他自己手機內，時間我忘記了，地點是在錢櫃KTV內；我
    也沒有將A女的裸照傳給其他人，我跟A女分手一個禮拜左右
    就將照片刪除了。LINE『戰績』相簿內的照片都是被告收集並
    傳送的，但『戰績』相簿是我刪除的。另李○蓉是我前女友…我
    沒有與李○蓉發生過關係，也沒有拍李○蓉的裸照。」等語（
    見軍偵卷第51至53頁），再於偵查中結證稱：「『戰績』相簿
    是被告創立的，我於109年6月28日刪除此相簿，被告創立『
    戰績』相簿可能是要跟我分享女生的不雅照，我記得我看到
    這個相簿出現不到1星期就刪掉了。『戰績』相簿內有A女及李
    ○蓉的不雅照，所以我看到時就刪掉了。A女及李○蓉的不雅
    照是從我手機發出去到相簿，但不是我傳送出去的，我懷疑
    是被告傳的，因為在錢櫃KTV唱歌時，我有看到被告拿我的
    手機不知道在做何事，另外被告當天晚上因為喝醉，我帶被
    告回我家，那時被告也有拿我的手機操作，我家人也有看刑
    。被告知道我跟A女及李○蓉的關係，因為被告之前有一直跟
    我要我手機內A女及李○蓉的不雅照，但我一直不給他，所以
    我想被告應該是在錢櫃KTV乘我不注意的時候上傳到相簿內
    。被告知道我的手機密碼是我的生日，但我沒有同意被告拿
    我的手機輸入密碼。」等語（見軍偵卷第142、143頁），又
    於原審審理時結證稱：「…我的手機密碼是我的生日，我曾
    經將手機密碼告訴被告，我記得是在錢櫃KTV唱歌時，因為
    被告跟我說他要看什麼東西，我就給被告用我的手機，我不
    清楚他用我的手機做什麼，因為我相信他，被告用我的手機
    傳送裸照之事，是我猜測的。我承認我有偷拍A女及李○蓉的
    裸照，並曾在跟被告聊天時，跟被告說我有A女及李○蓉的裸
    照，被告不相信，多次跟我要，我都拒絕被告。而『戰績』相
    簿是被告創立的，我在該相簿內看到的照片，除了A女及李○
    蓉的裸照外，其他都是我不認識的女生的裸照，我曾經質問
    過被告，A女及李○蓉的照片為什麼會在『戰績』相簿內，但被
    告不承認是他傳的，還反問我說『不是你傳的嗎』，我說我沒
    有傳，並把相簿刪除。」（見原審卷第45至52頁）。比對證
    人謝博宇歷次指述，其於警詢及偵查時先指被告因前已知悉
    其手機開機密碼，在錢櫃KTV未得其同意，輸入開機密碼入
    侵其手機，嗣於原審時改稱被告在錢櫃KTV向其借用手機使
    用，始告知被告手機開機密碼，前後證述不一，被告究有否
    未經證人謝博宇同意即輸入開機密碼入侵其手機，已有可疑
    。再證人謝博宇雖指訴曾見被告在錢櫃KTV使用其手機，然
    其並未見被告操作其手機之實際內容，是其所指被告在錢櫃
    KTV使用其手機取得其內所儲存之A女及李○蓉的裸照圖片，
    顯出於證人謝博宇之臆測，並無證據以實之說，不足採信。
  ㈢關於被告取得A女及李○蓉之裸照圖片之方式，據被告於警詢
    供稱：「A女及李○蓉的裸照圖片係謝博宇於109年6月24日或
    25日左右，以LINE通訊軟體傳給我，我告訴謝博宇說如果之
    後換手機，照片會不見，於是提議將照片改放在LINE『戰績』
    相簿內。當時我與謝博宇一起討論如果有要到女生的裸照，
    就放上LINE分享，裸照是謝博宇在分手後才傳給我的。」等
    語（見軍偵卷第11至13頁），於偵查中供稱：「『戰績』相簿
    是在6月18日18時建立，我是志願役，我放假回家通勤中，
    謝博宇傳A女及李○蓉的不雅照給我，後來馬上刪掉，我為了
    要留存照片起來跟A女等女生說謝博宇做了這樣的事情，說
    服謝博宇創立此相簿。」等語（見軍偵卷第143、144 頁）
    ，於原審審理時供稱：「A女及李○蓉的裸照是謝博宇用LINE
    傳給我的，但他傳送後迅速收回並刪除，我跟謝博宇說不然
    成立一個相簿，『戰績』這個相簿名稱是我想的，但我記得是
    謝博宇創立的，我跟謝博宇都有傳送照片到『戰績』相簿內」
    等語（見原審卷第53至55頁）。可見被告始終供陳其取得A
    女、李○蓉之裸照圖片係來自證人謝博宇且建立「戰績」相
    簿。惟本案查扣之被告、謝博宇使用之手機各1支（均蘋果
    廠牌），經警進行數位鑑識結果，固悉被告、謝博宇互為對
    方LINE好友，在2人共同聊天空間之相簿功能中，確曾有一
    「戰績」相簿，然依現尚存之109年5月30日起之LINE對話資
    料中，查無建立「戰績」相簿之相關資訊（即建立時間、建
    立人等資訊），僅有被告曾於109年6月23日下午6時33分刪
    除「戰績」相簿內照片（鑑識資料未能查知被告刪除之照片
    張數、內容）、謝博宇於同年月28日下午6時26分刪除「戰
    績」相簿之紀錄，有彰化縣警察局刑事警察大隊數位證物勘
    察報告及取自鑑識匯出之資料光碟之被告、謝博宇LINE對話
    紀錄在卷可憑（見軍偵卷第123至135頁；原審鑑識資料卷第
    207、233頁），而以LINE通訊軟體之使用功能言之，不論係
    被告或謝博宇建立了「戰績」相簿，自該相簿建立後，被告
    、謝博宇若有新增、刪除相簿照片，應會留有紀錄，是自10
    9年5月30日後迄至謝博宇於同年6月28日下午6時26分刪除「
    戰績」相簿之期間，既僅有被告刪除「戰績」相簿內照片之
    紀錄，則非但被告所供「戰績」相簿之建立時間（即109年6
    月18日18時）及取得A女、李○蓉之裸照圖片之時間（即109
    年6月24或25日），皆與卷存事證不符，難以採信。
　㈣又「戰績」相簿雖非於109年5月30日後建立，同年5月30日至
    6月28日下午6時26分刪除「戰績」相簿期間亦無新增照片至
    「戰績」相簿之紀錄，倘被告、謝博宇所供、所證A女、李○
    蓉之裸照圖片曾存放在該相簿內乙情為真，固不能排除新增
    之時間係於109年5月30日前，惟如前所述，在建立「戰績」
    相簿後，若有新增、刪除相簿照片，皆會留有紀錄，另一方
    非但能察知此揭訊息，在未刪除相簿照片之前，2人隨時可
    點擊瀏覽「戰績」相簿內之所有照片，衡情被告若能使用謝
    博宇之手機以取得A女、李○蓉之裸照圖片，理應透過謝博宇
    較不易察覺之方式為之，實無可能明知謝博宇不願分享，仍
    將A女、李○蓉之裸照圖片新增至2人均得點擊瀏覽之「戰績
    」相簿內，復留存至謝博宇發現A女、李○蓉之裸照圖片存放
    在「戰績」相簿內，始由謝博宇將「戰績」相簿刪除。況被
    告在原審審理時辯稱：「如果我要偷謝博宇手機內照片，我
    為什麼不直接傳訊息給我自己再收回。」等語（見原審卷第
    47頁），可知被告知悉如何使用LINE通訊軟體之「收回」訊
    息功能，使用該「收回」訊息功能，雖仍不免留下「收回訊
    息」之紀錄，然相較於前者，被告確能利用此功能，先操作
    謝博宇之手機，在2人共同之LINE聊天空間，將A女、李○蓉
    之裸照圖片傳送給自己，並將之儲存在自己手機內後，再操
    作謝博宇之手機收回傳送照片之訊息，縱謝博宇事後能察覺
    該「收回訊息」之紀錄，謝博宇亦無從得知傳送後收回之訊
    息內容，是被告前開所辯，無悖於常情，尚非全然無據。
　㈤另被告雖曾於109年6月23日下午6時33分刪除「戰績」相簿內
    照片，惟既未能查知被告刪除之照片張數、內容，則被告上
    開刪除「戰績」相簿內照片之紀錄，是否與本案所涉A 女、
    李○蓉之裸照圖片相關，已屬有疑。況依證人謝博宇所證其
    於同年月28日下午6時26分刪除「戰績」相簿之原因，係因
    發現相簿內存放有A女、李○蓉之裸照圖片，倘謝博宇所證非
    虛，反適足以證明被告在前揭時間所刪除之「戰績」相簿內
    照片，並非A女、李○蓉之裸照圖片，是僅憑此刪除紀錄，尚
    難遽為不利被告之認定。
　㈥至被告雖於偵查時曾自白妨害電腦使用乙節（見軍偵卷第149
    頁），惟按被告之自白，尚須補強證據以實其說。被告於本
    案偵、審程序中，除此一「認罪」表示外，其餘均否認知悉
    謝博宇之手機密碼及入侵謝博宇之手機取得A女、李○蓉之裸
    照圖片，而謝博宇於偵查時確曾述及「我本來想要撤回告訴
    ，但聽到他今天這樣說話我不願意撤回。」等語，2人即暫
    離庭私下商討，後再入庭後，雖無和解共識，被告當庭仍表
    示願向謝博宇道歉並為「認罪」之表示（見軍偵卷第144、1
    45、149頁），是被告該次認罪之表示，出於自身訴訟利益
    考量，希冀謝博宇能在偵查程序撤回告訴，雖無任意性之疑
    慮，且形式上與謝博宇所指相符，然謝博宇之指述既前後不
    符存有重大瑕疵，亦與卷內事證相左，實無從擔保被告前開
    自白之真實性，自難僅以被告於偵查中之單一自白，無其他
    補強證據之情況，即逕為對被告不利之認定。
五、綜上所述，被告辯稱其持有傳送給A女之裸照圖片，係告訴
    人以LINE傳送給被告始取得，並非其入侵告訴人謝博宇之手
    機而取得乙節，並非全然無據，足以採信。本件檢察官所提
    出前揭之證據，在訴訟上之證明均尚未達到於通常一般之人
    均不致有所懷疑為真實之程度，自無從使本院對於被告所涉
    之上開入侵他人電腦相關設備、無故取得他人電磁紀錄得有
    罪之確信。此外，又無其他證據足資證明被告確何檢察官所
    指前開入侵他人電腦相關設備、無故取得他人電磁紀錄之犯
    行，不能證明被告犯罪，依法應為被告無罪之諭知。
六、原審同此認定，諭知被告無罪，核無不合。檢察官上訴意旨
    略以：「㈠證人謝博宇於偵查、審理中均證稱未同意被告使
    用其手機取得A女及李○蓉之裸照，而告訴人雖對於被告取得
    其手機密碼之時間，偵查及審理中略有矛盾，然此或係因證
    人記憶力有限，難期能精準確定時間，且證人各次對於問題
    掌握程度及回答嚴謹度容有差異，當無從苛求其每次證述均
    能為完整無誤之表達，而無前後出入或歧異，而告訴人對於
    未同意被告取得前開圖片乙節前後供述均一致，並無矛盾之
    處，是被告未取得告訴人同意，而取得A女及李○蓉之裸照，
    應堪採信。㈡被告與告訴人均僅20幾歲，案發前關係甚佳，
    告訴人甚向被告提及有A女及李○蓉之裸照，被告上傳前開圖
    片至相簿時，可能為思慮後果，亦無慮及告訴人可能反對，
    始會將前開圖片上傳相簿，而無掩飾之舉，不能僅依被告為
    掩飾其犯罪行為，而率爾推論被告有取得告訴人同意，原審
    逕認被告有取得告訴人同意似嫌速斷。㈢告訴人因未經A女同
    意而取得裸照，另涉有刑事案件，衡情告訴人應不會擅將A
    女及李○蓉之裸照隨意外流，增加己身遭刑事追訴之風險，
    是被告辯稱有經告訴人同意，顯非無疑。原判決有違背經驗
    法則及理由矛盾，爰依法提起上訴，請將原判決撤銷。」等
    語為由，指摘原判決不當。然查：本件原審已詳敘其證據方
    法與待證事實之關係，及何以認定雖被告有收到A女及李○蓉
    之裸照，然告訴人對於手機於何時及如何遭被告使用，於警
    詢、偵查及原審時之證述前後不一，且臆測被告未經同意使
    用而傳送上開裸照，況被告及告訴人之手機經送鑑定後，僅
    能證明曾經有「相簿」遭刪除，難認被告有侵他人電腦相關
    設備、無故取得他人電磁紀錄之犯行，檢察官所舉之證據，
    尚無法證明被告有上開過失傷害之犯行，自難率以該罪相繩
    。檢察官未提新事證，仍執前詞上訴，尚屬無據。是檢察官
    之上訴為無理由，應予駁回。
據上論斷，應依刑事訴訟法第368條，判決如主文。
本案經檢察官陳建宇、詹佳佩提起公訴，檢察官高健祐上訴，檢
察官張秋雲到庭執行職務。　　　　
中　　華　　民　　國　　110 　年　　9 　　月　　15　　日
　　　　　　　　　刑事第十七庭  審判長法　官  鄭水銓
　　　　　　　　　　　　　　　　　    法　官  李世華
　　　　　　　 　 　　　　　　　　　　法　官  黃雅芬
以上正本證明與原本無異。
檢察官如不服本判決，應於收受送達後20日內向本院提出上訴書
狀，惟須受刑事妥速審判法第9條限制。其未敘述上訴之理由者
，並得於提起上訴後20日內向本院補提理由書(均須按他造當事
人之人數附繕本)「切勿逕送上級法院」。
刑事妥速審判法第9條：
除前條情形外，第二審法院維持第一審所為無罪判決，提起上訴
之理由，以下列事項為限：
一、判決所適用之法令牴觸憲法。
二、判決違背司法院解釋。
三、判決違背判例。
刑事訴訟法第377條至第379條、第393條第1款之規定，於前項案
件之審理，不適用之。
                                      書記官  鄭雅云
中　　華　　民　　國　　110 　年　　9 　　月　　15　　日